【裁判字號】    98,訴,1413
【裁判日期】    981217
【裁判案由】    確認聘任關係存在
【裁判全文】
臺灣臺北地方法院民事判決              98年度訴字第1413號
原      告  丙○○
被      告  東南科技大學
法定代理人  周文賢
訴訟代理人  許華雄律師
上列當事人間確認聘任關係存在事件，本院於民國98年12月3日
言詞辯論終結，判決如下：
    主  文
原告之訴及假執行之聲請均駁回。
訴訟費用由原告負擔。
    事實及理由
壹、程序方面：
    本件被告之法定代理人原為周文賢，被告於民國98年5月1日
    變更法定代理人為甲○○，又於98年8月3日變更法定代理人
    為周文賢，有98年4月30日東南董字第0980000024號函、東
    南董字第0980000025號函及98年8月3日台技（二）字第0980
    127008號函附卷可稽（見本院審訴卷第80至81頁、第117頁
    ），其於本院繫屬中依民事訴訟法第175條第1項規定聲明承
    受訴訟，經核尚無不合，又按原告於判決確定前，得撤回訴
    之全部或一部。但被告已為本案之言詞辯論者，應得其同意
    。民事訴訟法第262條第1項定有明文。本件原告原以東南科
    技大學、乙○○為被告提起本件訴訟，惟於訴訟中聲明撤回
    被告乙○○部分，該撤回並經被告同意，是原告之撤回應予
    准許，先予敘明。
貳、實體方面：
一、原告起訴主張：原告自78年8月起任職於東南科技大學（即
    被告）擔任企業管理學系講師。因生涯規劃自95年9月起至
    中國大陸廈門大學攻讀資工博士學位，業經被告企業管理學
    系教師評審委員會會議決議通過，並經被告人事室同意配合
    ，將原告授課時間排定於每週五、六、日。詎被告嗣後竟以
    原告於教育部不予承認之大陸學校進修，除不同意原告進修
    外，又於97年8月19日被告管理學院教師評審委員會（下稱
    院教評會）同意通過原告不續聘決議，且於97年11月26日校
    教師評審委員會會議（下稱校教評會）再次通過不續聘原告
    之決議，惟上開校教評會會議依法校長不得參加，且並無公
    正人士參加，亦未通知原告到場，於會議前即已決定解聘或
    不續聘，決議內容又未於做成決議後3日內以書面通知原告
    ，上開不續聘原告之決議應屬無效甚明。而原告於97年12月
    2日收受被告不續聘決議後，隨即向被告人事室詢問退休金
    一事，乙○○脅迫並誤導原告表示，若原告於12月5日前完
    成辭職手續，被告將不執行不續聘報部作業，他校將不會知
    道原告不被續聘一事，則不會影響原告退休問題，原告因而
    於97年12月3日向被告提出簽呈辭職，卻因而無法請領資遣
    費，依教師法規定，原告縱有違反教師法第14條第8款情形
    ，仍能於他校任教，原告因受乙○○詐騙，依民法第92條規
    定，原告得撤銷辭職之意思表示，兩造間的聘任關係仍屬存
    在，另原告於97年12月31日向被告提出簽呈撤銷辭職，經被
    告批示不予接受，原告因而於98年1月6日提起申訴，經被告
    教師申訴評議委員會於98年1月10日以東南字第98001號函審
    查不予受理，復經教育部於98年4月6日台訴字第0980033857
    A號訴願決定書為不受理決定在案。被告上開行為致原告受
    有重大權益損失，除失業且無法請領資遣費外，又因而致教
    師年資無法接續，影響日後升等副教授，原告於任教期間每
    月薪資約為新臺幣（下同）8萬元，於98年2月至8月間原告
    受有薪資損失51萬元，最後於校教評會會議上，被告校長在
    18位委員面前公然以「丙○○可惡」侮辱原告，致原告人格
    權受到損害，為此提起本件訴訟。並聲明：(一)確認原告與被
    告間聘任關係存在。(二)被告應給付原告51萬元。(三)被告應在
    報紙刊登如附表所示之道歉啟事。(四)願供擔保請准宣告假執
    行。
二、被告辯以：原告提起本件訴訟係為撤銷其於97年12月3日向
    被告辭去專任教職之意思表示，惟撤銷錯誤之意思表示毋庸
    提起形成之訴撤銷，原告起訴於法未合。被告與所聘任之教
    師簽訂有教師聘約，約定不得違反教師法第14條、第17條規
    定，否則被告將予解聘、停聘或不續聘，原告於95年9月未
    經被告核准即赴大陸進修教育部不予承認之博士學位，經被
    告勸導，原告拒不停止此違規在職進修行為，並連帶影響在
    校教學品質，原告嚴重違反被告教師聘約，並違反教師法第
    17條第1項、第14條第1項第8款規定，經被告院教評會於97
    年8月19日決議不續聘，復經被告校教評會於97年11月26日
    決議不續聘，則兩造間聘任關係已不存在。原告就其所請求
    之損害賠償51萬元及於報紙刊登道歉啟事，原告未就其損害
    之發生、程度、原因事實、因果關係、其名譽有何損害等情
    予以舉證說明，且被告並無侵權行為，未侵權原告名譽權等
    權利，原告請求損害賠償並無理由等語。聲明：(一)原告之訴
    及假執行之聲請均駁回。(二)如受不利判決，願供擔保請准宣
    告免為假執行。
三、本件兩造不爭執事項：
  (一)原告自78年8月起任職被告教師，自86年8月起擔任企管系講
    師；並於95年9月至中國大陸廈門大學攻讀資工博士學位。
  (二)被告管理學院教師評審委員會於97年8月19日97年度第1學期
    第一次會議決議不續聘原告（被證七），被告教師評審委員
    會於97年11月26日97年度第1學期第五次會議決議不續聘原
    告（被證八），被告於97年12月2日以東南人字第097000829
    0號函通知原告上開決議。
  (三)原告於97年12月3日提出簽呈辭職，經被告校長於97年12月4
    日批准；嗣於97年12月31日提出簽呈撤回辭職，經被告校長
    於98年1月5日批示不予接受。
  (四)原告於98年1月6日提出申訴書，經被告教師申訴評議委員會
    以98年1月10日東南祕字第98001號函覆經審查不予受理。
四、本件爭點略以：
  (一)兩造間教師聘任關係是否仍存在？如是，則原告請求被告給
    付98年2月至7月之薪資51萬元，有無理由？
  (二)被告之行為是否確有侵害到原告之人格權？
五、得心證之理由：
  (一)首按確認法律關係之訴，非原告有即受確認判決之法律上利
    益者，不得提起之。民事訴訟法第247條第1項前段定有明文
    。又所謂即受確認判決之法律上利益，係指因法律關係之存
    否不明確，致原告在私法上之地位有受侵害之危險，而此項
    危險得以對於被告之確認判決除去之者而言（最高法院42年
    台上第1031號判例意旨參照）。本件原告主張兩造間之聘任
    關係存在，為被告所否認，而兩造間之聘任關係是否存在，
    影響原告是否為被告教師之法律上地位，原告私法上地位自
    有受侵害之危險，是原告提起本件確認之訴，自有法律上之
    利益。
  (二)再按錯誤而為意思表示之行為，始足當之（見：本院十八年
    上字第三七一號、五十六年台上字第三三八○號等判例）倘
    其主觀上並無詐欺之意思，縱相對人之意思表示有錯誤，仍
    不能遽認係屬詐欺之行為。最高法院87年度台上字第548號
    判決可資參照。又按被詐欺而為意思表示者，依民法第九十
    二條第一項之規定，表意人固得撤銷其意思表示，惟主張被
    詐欺而為表示之當事人，應就此項事實負舉證之責任（參見
    最高法院44年台上字第75號判例）。本件原告主張兩造聘任
    關係，惟被告則以聘僱契約已終止，故聘任關係即不存在，
    資為抗辯，經查原告於97年12月3日提出簽呈辭職，載明自9
    8年1月31日後辭去專任教職，經被告校長於97年12月4日批
    准；嗣於97年12月31日提出簽呈撤回辭職，經被告校長於98
    年1月5日批示不予接受（見本院審訴卷第85、92至93頁），
    為兩造所不爭執，原告復稱其自請辭職係受到被告人事室主
    任乙○○所詐騙，自得依民法第92條第1項規定撤銷辭職之
    意思表示，聘任關係仍係存在云云，並提出原告與乙○○之
    對話錄音檔r2置於卷內為佐，查原告所提之錄音檔對話內容
    雖如原告所稱乙○○告知其：「剛才已跟您回答，若您今天
    的決定能在12月5日之前完成，辭職程序完成後，...就不會
    影響退休問題。」等語，惟乙○○所述係回答原告所提「若
    休息一年後到他校應徵工作，於今天提辭呈，在他校退休是
    否仍有退休金？」等語，尚難得出乙○○所講係存有何權利
    恐嚇與誤導交互應用之意圖，亦難證主觀上有何詐欺之意思
    ，此外，原告復無其他證據足資證明其所主張之事實，自無
    從為有利原告之認定，是以原告於97年12月3日所提之辭職
    簽呈，已於97年12月4日生效，準此原告於98年2月1日起與
    被告之聘任關係業已終止，應可認定，原告訴請確認兩造間
    聘任關係存在洵屬無據；而兩造間聘任關係既已不存在，業
    如前述，且被告亦未與原告續行聘任，原告請求被告給付98
    年2月至7月之薪資51萬元，即無理由。
  (三)復按因故意或過失，不法侵害他人之權利者，負損害賠償責
    任，民法第184條第1項前段定有明文。又名譽有無受損害，
    應以社會上對個人評價是否貶損作為判斷之依據，最高法院
    90年度台上字第646號判例可資參照。另按當事人主張有利
    於己之事實者，就其事實有舉證之責任。民事訴訟法第277
    條本文定有明文。又民事訴訟如係由原告主張權利者，應先
    由原告負舉證之責，若原告先不能舉證，以證實自己主張之
    事實為真實，則被告就其抗辯事實即令不能舉證，或其所舉
    證據尚有疵累，亦應駁回原告之請求（最高法院17年上字第
    917號判例意旨參照），是原告主張被告有致其人格權受侵
    害之行為，自應由原告就此負舉證之責。經查，原告雖以被
    告校長周文賢校於教評會公然侮辱伊、不續聘程序不合法及
    乙○○使詐逼辭伊，致伊的人格權受到侵害資為主張，惟乙
    ○○使詐逼辭原告乙節，確非事實，前已敘明，故此等主張
    顯不足採；而被告校長公然侮辱原告乙事，原告並未提出任
    何事證，以證其詞，難認原告所稱係屬實在；最後有關不續
    聘程序不合法部分，經查原告雖稱被告業已同意其赴大陸進
    修一事，並提出95第1學期至97年第1學期教師上課時間表附
    卷為證（見本院審訴卷第137至140頁），然原告對於進修一
    事僅係由被告企業管理學系前系主任宣布支持，並未向被告
    正式申請，於嗣後該系的教評會會議上亦曾開會要求原告儘
    速向被告申請核准，此有被告96學年度第2學期企業管理學
    系第8次教評會議紀錄可證（見本院審訴卷第15頁），足見
    原告確實未得到被告同意進修，是被告以此為由，並經被告
    管理學院教評會及被告校教評會決議不續聘原告，尚無違誤
    ，至原告另稱被告校教評會有校長不得參加、應有校外公正
    人士參加、未於作成決議後三天內，書面通知當事人等程序
    瑕疵，對於原告人格權是否受到侵害，並未會造成影響，縱
    有原告亦未具體指摘說明，故被告源引此主張人格權等權利
    受有侵害，亦有未合，準此，原告未能舉證證明被告確有侵
    害原告名譽權、人格權之行為，原告稱其人格權等權利受侵
    害乃屬無據，進而訴請被告刊登道歉啟事，即無理由。
六、綜上所述，兩造間之聘任關係已因原告自請辭職而終止，又
    原告亦未能證明被告有何致其人格權受侵害，故原告起訴請
    求(一)確認原告與被告間聘任關係存在。(二)被告應給付原告51
    萬元。(三)被告應在報紙刊登如附表所示之道歉啟事，為無理
    由，應予駁回。又原告之訴既經駁回，其假執行之聲請亦失
    所附麗，應併予駁回。
七、本件事證已臻明確，兩造其餘之攻擊防禦方法及舉證，經本
    院審酌後，認均不足以影響本判決之結果，毋庸一一論列，
    併此敘明。
八、據上論結，本件原告之訴為無理由，依民事訴訟法第78條，
    判決如主文。
中    華    民    國    98    年    12    月    17    日
                  民事第五庭  法  官  洪純莉
以上正本係照原本作成。
如對本判決上訴，須於判決送達後20日內向本院提出上訴狀。
中    華    民    國    98    年    12    月    17    日
                              書記官  邱美嫆
附表：
在中國時報A1全國版刊登（寬5公分、高7.7公分）道歉啟事，內
容如下：
茲因本校周文賢校長於97.8.26校教評會公然侮辱丙○○老師、
不續聘程序不合法及人事室乙○○主任於97.12.2使詐逼辭丙○
○老師事件，造成丙○○老師困擾。特此公開道歉。
道歉聲明人  東南科大（222台北縣深坑鄉○○路○段152號）
校長 何XX

司法院資訊處製作；財團法人民間司法改革基金會備份。
